【裁判字號】    98,上訴,193
【裁判日期】    980527
【裁判案由】    殺人未遂
【裁判全文】
臺灣高等法院高雄分院刑事判決         98年度上訴字第193號
上  訴  人
即  被  告  乙  ○
指定辯護人  本院公設辯護人   李佩娟
上列上訴人因被告殺人未遂案件，不服臺灣高雄地方法院97年度
訴字第1199號中華民國97年12月22日第一審判決（起訴案號：臺
灣高雄地方法院檢察署97年度偵字第17748 號），提起上訴，本
院判決如下：
     主  文
上訴駁回。
     事  實
一、乙○與丙○係兄弟關係，丙○與甲○○係朋友關係，民國（
    下同）97年6 月19日，丙○與甲○○自高雄市○○區○○街
    某店飲酒，返回丙○在高雄市○○區○○街83號住處後，復
    坐在住處對面騎樓地上飲酒，迄於同日22時20分許，乙○從
    其住處持1 瓶米酒上前來敬酒，竟因一時情緒失控，心生不
    滿，驟起殺意，乃基於殺人之犯意，突然持其自備之檳榔剪
    利刃，朝甲○○左耳部貼近太陽穴之攸關人體生命重要部位
    恣意揮刺1 下，並口稱：乎你死（台語發音，讓你死之意）
    等語，造成甲○○受有左耳複雜性穿刺傷併傷口深及耳朵軟
    骨及軟骨破裂、顏面撕裂傷等傷勢，倖經丙○見狀即時將乙
    ○壓制，並及時將甲○○送醫始倖免於難，嗣經報警而查獲
    。
二、案經甲○○訴由高雄市政府警察局楠梓分局報請臺灣高雄地
    方法院檢察署檢察官偵查起訴。
     理  由
甲、證據能力部分：
一、按被告以外之人於司法警察官或司法警察調查中所為之陳述
    ，依刑事訴訟法第159 條之規定，係屬傳聞證據，原則上無
    證據能力；如該陳述與審判中相符時，因該陳述不合於刑事
    訴訟法第159 條之2 有關傳聞例外之規定，故不得作為認定
    本案犯罪事實有無之證據，此時，當以證人於審判中之陳述
    作為證據。本件被告於原審法院及指定辯護人於本院均爭執
    證人即告訴人甲○○及證人丙○於警詢中所為陳述之證據能
    力，因證人甲○○、丙○業經於原審審理時傳喚到庭作證，
    證人丙○於本院審理時亦經本院依公設辯護人之請求傳喚到
    庭接受詰問，而渠等於法院審理時所為之證述，核與警詢中
    所為之陳述情節並無不符之處，此外，亦核無刑事訴訟法第
    159 條之3 、之4 或之5 所規定之傳聞法則例外之情形，依
    前開說明，應以審判中所述作為證據，渠等於警詢所述應無
    證據能力。
二、刑事訴訟法第159 條之1 第2 項所稱被告以外之人於偵查中
    向檢察官所為之陳述得為證據，立法者係以刑事訴訟法規定
    檢察官代表國家偵查犯罪、實施公訴，依法有訊問被告、證
    人、鑑定人之權，且實務運作時，偵查中檢察官向被告以外
    之人所取得之陳述，原則上均能遵守法律規定，不致違法取
    供，其可信性甚高，為兼顧理論與實務，而對被告以外之人
    於偵查中向檢察官所為之陳述，除顯有不可信之情況者外，
    得為證據（刑事訴訟法第159 條之1 第2 項參照）。本件證
    人即告訴人甲○○於檢察官偵查中所為之證述，性質上雖屬
    傳聞證據，惟業經其以證人身分具結擔保其陳述之可信度，
    且無顯有不可信之情況，且其於原審審理時已到庭接受被告
    及其辯護人詰問，對於被告之詰問權已屬有所保障，再者，
    證人檢察官偵查中本即無得為交互詰問之規定，自不得以證
    人於檢察官偵查中為證述時未經反對詰問，而認為所證具證
    據能力，是證人甲○○於檢察官偵查中所證有證據能力。
三、醫師法第12條第1 項規定：醫師執行業務時，應製作病歷，
    並簽名或蓋章及加註執行年、月、日。第2 項規定：前項病
    歷，除應於首頁載明病人姓名、出生年、月、日、性別及住
    址等基本資料外，其內容至少應載明下列事項：一就診日期
    。二主訴。三檢查項目及結果。四診斷或病名。五治療、處
    置或用藥等情形。六其他應記載事項。因此，醫師執行醫療
    業務時，不論患者是因病尋求診療，或因特殊目的而就醫，
    醫師於診療過程中，應依醫師法之規定，製作病歷，此一病
    歷之製作，均屬醫師於醫療業務過程中所須製作之紀錄文書
    ，而且每一醫療行為均屬可分，因其接續之看診行為而構成
    醫療業務行為，其中縱有因訴訟目的，例如被毆傷而尋求醫
    師之治療，對醫師而言，仍屬其醫療業務行為之一部分，仍
    應依法製作病歷，則該病歷仍屬業務上所製作之紀錄文書，
    與通常之醫療行為所製作之病歷無殊，自屬刑事訴訟法第15
    9 條之4 第2 款所稱從事業務之人於業務上所須製作之紀錄
    文書（最高法院97台上字第666 號判決意旨參照）。本件國
    軍左營總醫院附設民眾診療服務處所出具有關告訴人甲○○
    之診斷證明書1 份、函及檢附之急診創傷病歷、病歷紀錄單
    、藥品處方箋、理學檢查紀錄、救護紀錄表、急診護理紀錄
    表、出院病歷摘要等均係從事醫療業務之人於業務上所所須
    製作之紀錄及證明文書，依刑事訴訟法第159 條之4 第2 款
    之規定，自有證據能力。
四、傳聞法則係對被告以外之人於審判外之言詞或書面陳述而為
    規範。卷附案發現場照片2 張及查獲兇器照片1 張（見偵卷
    第16、17頁），乃以科學、機械之方式對於查獲當時之情況
    及兇器所為忠實且正確之拍攝紀錄，性質上並非供述證據，
    故無傳聞法則之適用，又查無不得為證據之狀況，應認具有
    證據能力。
乙、實體部分：
一、上訴人即被告乙○（下稱被告）經本院合法傳喚未到庭，惟
    其於原審審理時對於在事實欄所載時地持檳榔剪，朝甲○○
    之左耳部部位揮刺，致甲○○受有左耳複雜性穿刺傷併軟骨
    破損、顏面撕裂傷等傷勢之事實，固坦承不諱，惟矢口否認
    有何殺人未遂之犯行，辯稱：伊當時在上開住處客廳已就寢
    ，因丙○與甲○○至家中對伊挑釁，且伊當時因飲酒已有醉
    意，才會動手傷害甲○○，惟並無殺害甲○○之故意，且檳
    榔剪係甲○○所攜帶，伊係自甲○○手上搶過來云云；指定
    辯護人辯護意旨亦以：被告並無殺害甲○○之動機與犯意，
    且被告之精神狀態異於常人，於行為時精神狀是否因精神障
    礙致其辨識行為違法或依其辨識而為行為之能力顯著減低，
    非無可能等語。
二、經查：
  (一)被告與證人丙○為同胞兄弟，告訴人甲○○係丙○之友人，
    被告持前揭檳榔剪揮刺甲○○，致甲○○受有受有左耳複雜
    性穿刺傷併傷口深及耳朵軟骨及軟骨破裂、顏面撕裂傷之事
    實，業據證人即告訴人甲○○、證人丙○分別於檢察官偵查
    中、原審及本院審理時證述在卷（見偵查卷第38-40 頁、原
    審卷第123 至133 頁、本院上訴卷第57-59 頁），並為被告
    於原審審理時所自承（見原審卷第37頁）。證人甲○○於原
    審另證稱：「（事發地點？）乙○家門口對面的騎樓」、「
    （你是否與丙○一起到案發地點？）對，我們本來在右昌的
    一家小吃部喝酒，後來我要送丙○回家」、「（送丙○回家
    後，又繼續在案發地點喝酒？）對，因為送丙○回家後，丙
    ○說要請我喝酒」、「（乙○從何處走到你面前？）乙○是
    從他家隔壁一間空屋走過來，我有看到他走過來，當時他一
    手拿壹個寶特瓶的米酒，另外壹支手我沒有看清楚」等語（
    見原審卷第125-126頁），證人丙○於原審審理時亦證稱：
    「（97年6 月19日下午10時20分許是否有帶甲○○去你家？
    ）我們在對面騎樓喝酒」、「（在帶甲○○回家之前，有無
    去何處？）我們有先去別的地方喝酒後，才回家繼續喝」「
    （在住處對面騎樓喝酒的情形如何？）我與甲○○坐在騎樓
    地上喝啤酒」等語（見原審卷第130 頁）。是案發當日證人
    丙○與告訴人甲○○係先在高雄市○○區○○街某店飲酒，
    返回丙○在高雄市○○區○○街83號住處後，復坐在住處對
    面騎樓地上飲酒時，甲○○始遭被告持檳榔剪刺傷其頭部太
    陽穴無訛。此外，復有甲○○於國軍左營總醫院附設民眾診
    療服務處診斷證明書1 份、前開醫院97年10月14日醫左民診
    字第0970002915號函及檢附之急診創傷病歷、病歷紀錄單、
    藥品處方箋、理學檢查紀錄、救護紀錄表、急診護理紀錄表
    、出院病歷摘要等在卷足憑（見偵查卷第21頁、原審卷第91
    -96 頁）。是被告於原審審理時對持檳榔剪刺中甲○○頭部
    左耳部位之自白，顯與事實相符，堪信為真實。
  (二)按刑法上殺人罪與傷害罪之區別，應視行為人有無殺意為斷
    ，以戕害他人生命之故意，著手於刺殺之實行而未發生死亡
    之結果，為殺人未遂；倘無使人喪失生命之故意，僅在使其
    身體、健康受到傷害，則為傷害罪，二罪皆發生傷害之結果
    時，僅其主觀犯意及身體傷害程度不同而已。被害人所受傷
    害之程度及部位，固不能據為認定有無殺人犯意之唯一標準
    ，但被害人所受傷害之程度、部位，及加害人之下手情形如
    何，於審究犯意方面，仍不失為重要參考資料；至其殺意之
    有無，雖不以兇器之種類及及傷痕之多少等，為絕對之認定
    標準，但加害人下手之部位、用力之輕重、砍向部位之手段
    ，佐以其所執兇器、致傷結果、與被害人之關係暨行為後之
    情狀，仍非不可藉為判斷有無殺意之心證依據予以綜合觀察
    論斷，此有最高法院20年度非字第104 號判例、47年度臺上
    字第1364號、84年度臺上字第3197號、85年度台上字第1608
    號、87年度臺上字第31 21 號判決意旨可資參照。又頭部為
    人體之重要部位，以利器朝人體頭部肆意揮刺，足以致人於
    死，此為一般智慮健全之人所知悉之事實。被告教育程度固
    僅有國中畢業，惟於行為當時係成年人，有其年籍資料在卷
    足憑（見本院卷第55頁），且其於檢察官偵查中亦供稱：「
    （拿檳榔剪刺向人頭部，會導致他人死亡，是否知悉？）知
    道」等語（見偵查卷第40頁），則其對於上開情事自亦知之
    甚稔。
  (三)證人即告訴人甲○○於檢察官偵查中證稱：「我當時跟他弟
    弟丙○在他家對面馬路上喝酒，乙○說『阿山哥，我敬你』
    ，當時我不知道他有拿刀，他就直接衝向我，並刺我」、「
    他左手有拿米酒，我還沒有回應他，他就突然刺我左耳部分
    」、「（你在與丙○一起喝酒時，乙○是否有與你2 人一同
    喝酒？）沒有」、「（乙○刺向你時有無說什麼話？）他用
    台語說『乎你死』」、「（刺幾次？）一次」等語（見偵查
    卷第39頁）；於原審審理時證稱：「（在那裡喝了多久之後
    ，乙○過去跟你們敬酒？）約二、三分鐘」、「（乙○平常
    是否稱呼你『阿山哥』？）對」、「（乙○是否當天晚上過
    去跟你敬酒的時候，就直接拿刀子衝向你？）對，他就是走
    過來說『阿山哥』我敬你，之後他就直接衝過來就直接拿檳
    榔剪從我的耳朵揮過來，當時我與丙○是坐在地上喝酒，乙
    ○是站著的，後來我的耳朵就流血了」、「（在敬酒之前有
    無與乙○發生任何的爭執？）沒有」、「（丙○於警詢時稱
    ：乙○與甲○○互相不認識，之前沒有仇隙，有何意見？）
    他講的是實話」、「（丙○於警詢時稱：當時我看到我三哥
    乙○手持一把檳榔剪刀藏在背後，隨即朝甲○○頭部砍下去
    ，並未稱他哥哥乙○乙○有向你敬酒？）丙○可能沒有聽到
    他哥哥乙○說要向我敬酒，事實上乙○當時拿一瓶米酒說『
    阿山』哥我敬你，因為丙○當時已經有點醉了」、「（乙○
    拿檳榔剪揮向你的時候，有無說要『讓你死』這句話？）有
    」、「（乙○拿檳榔剪揮向你幾下？）就是揮一下後，丙○
    就馬上過去搶乙○手上的檳榔剪」、「（乙○從何處走到你
    面前？）乙○是從他家隔壁一間空屋走過來，我有看到他走
    過來，當時他一手拿壹個寶特瓶的米酒，另外壹支手我沒有
    看清楚」、「（乙○講完『阿山哥我敬你』之後，就直接拿
    檳榔剪揮你的頭部？）對」等語（見原審卷第123-126 頁）
    ；證人即被告之兄丙○於原審審理時亦證稱：「我與甲○○
    坐在騎樓地上喝啤酒」、「（回到住處與甲○○坐在騎樓地
    上面喝酒時，這段期間內，甲○○有無與乙○發生爭執？）
    沒有，當時我與陳甲○○坐在騎樓地上喝酒聊天，我哥哥乙
    ○就從對面走過來」、「（乙○走到騎樓有無與你們二人交
    談？）有，當時我與甲○○坐在騎樓喝酒，乙○當時走過來
    就先蹲在地上跟我們講話，後來就從後面拿壹支檳榔剪揮砍
    甲○○」、「（當時交談的內容為何？）交談內容我忘記了
    」、「（乙○從何處拿出該扣案檳榔剪？）從身上」、「（
    乙○拿檳榔剪揮砍被害人甲○○幾下？）我看到乙○拿檳榔
    剪揮被害人甲○○一下之後，我就馬上將乙○壓在地上，並
    叫被害人甲○○報警」、「（乙○拿檳榔剪揮被害人甲○○
    的時候，是否有講什麼？）我忘記了，但我在派出所已經有
    陳述了」、「（你於警詢稱有聽到乙○說要給甲○○『乎死
    』的話？）我有聽到」、「（請確認扣案之檳榔剪不是你或
    甲○○的，而是乙○拿出來的？）對」等語（見原審卷第
    130-131 頁）。是告訴人甲○○上開所證：當時被告向伊敬
    酒後隨即持檳榔剪刺其左耳並喊稱要讓伊死等語，應屬可信
    。而經原審審理時勘驗扣案被告所持之檳榔剪結果，檳榔剪
    長約18公分，寬約5 公分，鐵製金屬材質，刀鋒銳利，有勘
    驗筆錄在卷可憑（見原審卷第164 、165 頁）。足徵扣案被
    告所持檳榔剪利刃係以金屬材質製造之鐵器，通常係持以剪
    開檳榔堅硬物體之用，質地堅硬，且刀刃鋒利尖銳，對於人
    之身體、生命均足以造成極大之傷害。而頭部更為職司掌管
    人體認知、思考、記憶、控制呼吸、精神意識知覺、各種器
    官正常運作中樞之大腦、小腦等重要器官之所在，係屬人體
    之要害所在，苟持以揮刺攻擊人體頭部貼近太陽穴要害部位
    ，甚為脆弱，極可能切斷大動脈，損及呼吸器官、意識中樞
    ，即有發生切斷動脈流血致死、甚或呼吸衰竭、喪失意志之
    死亡結果，此誠屬淺顯易懂之經驗法則，乃為具有普通知識
    經驗之一般人眾所週知之事，被告係成年人且其於檢察官偵
    查中亦坦承知悉上情，其既有如此之認識，乃竟冷不防以之
    刺向告訴人甲○○左耳並喊稱要讓告訴人甲○○死，被告應
    有殺人之犯意足堪認定，被告辯稱無殺人之意思云云，委無
    可信。雖被告僅刺1 次，惟係因隨即遭丙○壓制於地上始無
    從繼續遂行其行刺之行為，此經丙○於本院審理時證述在卷
    （見本院上訴卷第60頁），是僅刺1 次之事實，不足為被告
    無殺人犯意之有利認定。
  (四)被告於原審審理時先則辯稱：伊已忘記究係如何取得該檳榔
    剪，亦不知該檳榔剪屬誰所有云云（見原審第37頁），嗣又
    改稱：該檳榔剪係甲○○所攜帶，伊係自甲○○手上搶過來
    云云（見原審卷第168 頁），就檳榔剪究係何人所取出先後
    所辯不一，已難憑信，且如上所述，檳榔剪確非告訴人甲○
    ○所持有，業經證人丙○於原審審理時證述明確，因此被告
    此部分所辯亦無可信。被告於原審審理時又辯稱：伊所以會
    揮刺檳榔剪，係因丙○從背後抓住伊雙手，且告訴人甲○○
    先持檳榔剪抵住伊脖子，嗣丙○欲伸手至伊右側褲袋取錢，
    並於伊掙脫時丙○動手毆打伊右臉頰、右眼及右耳，伊為搶
    奪檳榔剪，揮刺甲○○之行為係屬防護自身安全之舉云云（
    見原審卷第11頁）。證人丙○及告訴人甲○○於原審及本院
    審理時已明確證稱：渠等係坐在騎樓上飲酒，被告過來三言
    兩語後旋即取出檳榔剪刺向告訴人甲○○，並無所辯告訴人
    甲○○有持檳榔剪抵住被告之脖子、或伸手欲取被告褲袋內
    金錢之情事，是其此部分所辯亦與事實不符。何況，縱被告
    上開所辯屬實，則其於奪取檳榔剪後，應認此時並無現在不
    法侵害之存在，乃仍以所取得之檳榔剪利刃揮刺甲○○頭部
    緊鄰太陽穴致命處，亦難認主觀上係基於自衛排除侵害手段
    之防衛意思。證人即製作本件被告警詢筆錄之警員鐘裕田於
    原審審理時固證稱：被告臉部及手部雖有擦傷，並未詢問被
    告傷勢如何造成等語（見原審卷第134 、135 頁）。惟如上
    所述，當時被告係遭證人丙○壓制於地上。證人即至案發現
    場處理之警員黃明仁亦證稱：抵達現場丙○已將被告壓在地
    上等語（見原審卷第136 、137 頁），所受傷害亦有可能係
    遭丙○壓制在地上所肇致，是被告此部分所辯，亦不足為其
    有利之採認。
  (五)證人甲○○、丙○所證關於被告是否向甲○○敬酒之細節雖
    有些微差異，惟渠等對被告敬酒之主要情節並無二致，而如
    何敬酒之枝微細節，為一般之生活瑣事，一般之人不可能刻
    意記憶，自不得據此認渠等所證與事實不符而無可採。再者
    ，證人之個人意見或推測之詞，除以實際經驗為基礎者外，
    不得作為證據，刑事訴訟法第160 條定有明文。證人丙○雖
    又證稱：伊認為被告向甲○○說乎死（台語）話語係酒後胡
    言之言，案發時被告走過來聊天前，已有醉意，伊認為被告
    並非故意所為等語（見原審卷第131 、132 頁），核純屬證
    人個人揣度臆測之詞，顯與本案係屬故意所為之犯罪情節不
    符，實難採信。被告於案發時雖有飲酒，然與案發時相隔不
    足6 小時之警詢中，仍能對本案案情侃侃而談，極力辯護，
    堪認被告於案發時之精神狀態，尚不致因飲酒而影響其辨識
    能力甚明。辯護人辯護意旨以：被告未如公訴意旨所述有瘋
    狂砍殺之舉，與被害人亦無仇恨、宿怨，被告應無殺害被害
    人之動機云云。惟被告與被害人有無恩怨，僅係被告作案之
    動機，固可作為探究本案犯行之起因，然被告犯行起因本有
    多端，諸如因口角不合或一時情緒失控等均是，自難據此即
    絕對排除被告萌生殺人犯意之可能。又證人丙○於本院審理
    時雖證稱：被告喝酒之後會發酒瘋，有時候動粗或抓我妹妹
    的頭髮與罵人，伊覺得乙○平常的精神不正常，被告於97年
    在綠島執行的時候，他的精神狀況有問題，也有衛生局的人
    員來訪查，我有問衛生局的人找他有何事情，衛生局人員說
    他的精神狀況有問題等語（見本院上訴卷第61-62 頁）。惟
    行為時是否因精神障礙或其他心智缺陷，致不能辨識其行為
    違法或欠缺依其辨識而行為之能力或致其辨識行為違法或依
    其辨識而行為之能力，顯著減低，乃屬醫學上精神病科之專
    門學問，非有專門精神病研究之人予診察鑑定，不足以資斷
    定，此有最高法院47年台上字第1253號判例可資參照。證人
    丙○並非精神病科之醫生，所證被告精神狀況有問題，即難
    為被告行為時有精神異常之認定。而被告經本院傳喚亦未到
    庭，且其亦因另案經通緝中（見本院上訴卷第54-1頁）。本
    院亦無從送請相關醫療機構為鑑定，何況證人丙○亦證稱：
    家人未曾無帶被告去看過醫生，亦不知道他有無去看過醫生
    等語，本院亦無從依職權向相關醫療機構函查，再參以其於
    翌日在警詢時之陳述，就案發之經過所陳述、辯解均與常人
    無異，此外，亦無確切之證據足以證明被告於行為時有精神
    障礙或其他心智缺陷情事，是辯護人此部分亦無從證明，自
    難為被告有利之認定。
  (六)綜上所述，被告持銳利之檳榔剪揮刺告訴人甲○○人之頭部
    要害，應有致人於死之犯意無訛，其於原審審理時否認殺人
    云云，應係避重就輕之詞，委無可採。
三、核被告基於殺人之犯意，著手殺害被害人甲○○而未發生死
    亡結果之所為，係犯刑法第271 條第2 項、第1 項之殺人未
    遂罪。被告之行為僅止於未遂，爰依刑法第25條第2 項規定
    ，按既遂犯之刑減輕其刑。被告前於89年間曾因搶奪、殺人
    未遂等案件，先後經臺灣嘉義地方法院及臺灣桃園地方法院
    刑事判決分別判處有期徒刑1 年2 月、6 年確定，接續執行
    後於96年11月27日縮刑期滿執行完畢，有臺灣高等法院被告
    前案紀錄表及臺灣桃園地方法院檢察署97年11月3 日桃檢玲
    乙90執4563字第93849 號函各1 份附卷可稽（見原審卷第7
    、8 、65頁），其於上開有期徒刑執行完畢後5 年內，再故
    意犯本件有期徒刑以上之殺人未遂罪，為累犯，應依刑法第
    47條第1 項之規定加重其刑，惟死刑、無期徒刑依刑法第64
    條、65條規定不得加重，爰僅就有期徒刑部分加重，並與前
    開減輕部分，依刑法第71條第1 項之規定先加後減。
四、原審因認被告殺人未遂之犯罪事證明確，而適用刑法第271
    條第2 項、第1 項、第25條第2 項、第47條第1 項之規定，
    審酌被告正值思慮健全之壯年時期，不知控制自我情緒，僅
    因惱怒即持檳榔剪利刃行兇，枉顧他人性命安危，惡行非淺
    ，被害人因而受有左耳複雜性穿刺傷併軟骨破損、顏面撕裂
    傷等傷勢，精神痛苦難以言喻，迄未與被害人達成和解，犯
    後態度非佳，兼衡本案犯罪情節之輕重、及其犯罪動機、目
    的、手段，並考量被告之生活狀況、智識程度等一切情狀，
    酌情量處有期徒刑6 年；另敘明扣案被告持以揮刺被害人檳
    榔剪利刃1 把，雖係供犯罪所用之物，惟被告否認為其所有
    （見原審第168 頁），被害人甲○○雖證稱：係被告所有等
    語（見原審卷第128 頁）。惟被害人與被告並非熟稔，所證
    係被告所有等語，僅在表達被告持以攻擊之意，不能證明確
    係被告所有，且檳榔剪並非違禁物或因犯罪所得之物，核與
    沒收之要件不合，故不予宣告沒收。經核原判決認事用法並
    無違誤，量刑亦稱允當。被告具狀上訴意旨仍執前詞以：原
    判決既認檳榔剪並非上訴人所有，亦非丙○及甲○○所有，
    上訴人豈能憑空變出，且當時伊確係為防衛甲○○等搶奪其
    財物而為自我保護之行為，伊並無殺人之犯意云云，指摘原
    判決不當，為無理由，應予駁回。
五、被告經合法傳喚無正當理由而不到庭，爰不待其到庭陳述逕
    行為判決。
據上論斷，應依刑事訴訟法第368條、第371條，判決如主文。
本案經檢察官李門騫到庭執行職務。
中    華    民    國    98    年    5     月    27    日
              刑事第四庭    審判長法  官  蕭權閔
                                  法  官  陳吉雄
                                  法  官  李嘉興
以上正本證明與原本無異。
如不服本判決應於收受本判決後10日內向本院提出上訴書狀，其
未敘述上訴理由者，並得於提起上訴後10日內向本院補提理由書
狀（均須按他造當事人之人數附繕本）「切勿逕送上級法院」。
中    華    民    國    98    年    5     月    27    日
                                  書記官  郭榮芳
附錄本判決論罪科刑法條：
刑法第271條
殺人者，處死刑、無期徒刑或 10 年以上有期徒刑。
前項之未遂犯罰之。
預備犯第 1 項之罪者，處 2 年以下有期徒刑。


司法院資訊處製作；財團法人民間司法改革基金會備份。
